【裁判字號】    95,交抗,186
【裁判日期】    950920
【裁判案由】    聲明異議
【裁判全文】
臺灣高等法院臺南分院刑事裁定         95年度交抗字第186號
抗  告  人
即受處分人  甲○○
上列抗告人因違反道路交通管理處罰條例案件，不服臺灣嘉義地
方法院中華民國95年8月4日裁定（95年度交聲字第83號），提起
抗告，本院裁定如下：
    主  文
抗告駁回。
    理  由
一、本件抗告意旨略以：抗告人於94年12月1日所發生的交通事
    故，抗告人確實不知有與對方發生碰撞，並無肇事逃逸之故
    意。又道路交通管理處罰條例已於94年12月28日修正，修正
    後之規定較有利於抗告人，應適用新法之規定。且抗告人居
    住於嘉義縣水上鄉粗溪村，地處偏遠交通不便，出入代步極
    需開車，若終生不得考照，影響生活至鉅，故請求適用新法
    給抗告人重新考照之機會云云。
二、按汽車駕駛人，駕駛汽車肇事致人受傷或死亡，應即採取救
    護或其他必要措拖，並向警察機關報告，不得駛離，違者吊
    扣其駕照三個月至六個月，逃逸者吊銷駕駛執照；又汽車駕
    駛人，曾依道路交通管理處罰條例第六十二條第一項之規定
    吊銷駕駛執照者，不得考領駕駛執照，為九十五年七月一日
    修正施行前之道路交通管理處罰條例第六十二條第一項及第
    六十七條第一項所明文。
三、經查：
    (一)抗告人即受處分人甲○○於94年12月1日21時50分許，駕
      駛車牌號碼RL-6198號自用小客車，沿嘉義市○區○○路
      由南往北方向行駛，行至大統路國泰新村八二號旁，適有
      魏廉波騎乘車牌號碼RY7-096號輕型機車由對向駛至，竟
      疏未注意車前狀況，隨時採取必要之安全措施，並於會車
      時侵入來車車道，而與魏廉波之輕型機車發生擦撞，致魏
      廉波人車倒地，受有右側脛骨開放性骨折、右小腿撕裂傷
      併跟腱斷裂等傷害而逃逸之事實，業據抗告人於臺灣臺南
      地方法院95年度交訴字第15號公共危險等案件坦承不諱，
      並經被害人魏廉波指訴及證人張振輝於上開刑案審理時結
      證明確，並經原審調取上開卷證覆核無訛，有道路交通事
      故現場圖、道路交通事故調查報告表(一)(二)、財團法人天主
      教聖馬爾定醫院診斷證明書及現場相片及該案刑事判決一
      件可稽。從而，異議人空言否認，辯稱未與機車發生事故
      云云，顯與事實不符，不足採信，其駕車肇事致人受傷而
      逃逸違規之行為，堪以認定。
    (二)又抗告意旨所稱，道路交通管理處罰條例已修正通過，應
      適用新法作有利於抗告人之處分等語，惟道路交通管理處
      罰條例第六十二條、第六十七條，雖於九十四年十二月二
      十八日修正公布，增訂第六十七條之一，規定汽車駕駛人
      經吊銷駕駛執照者，如符合特定條件，得於法定期間後，
      向公路主管機關申請考領駕駛執照，該條例並由行政院公
      布自九十五年七月一日生效。惟行政罰法第五條亦規定：
      「行為後法律或自治條例有變更者，適用行政機關最初裁
      處時之法律或自治條例。但裁處前之法律或自治條例有利
      於受處罰者，適用最有利於受處罰者之規定。」查本件違
      規行為及原處分機關裁決均發生在九十五年七月一日前，
      裁處時前開道路交通管理處罰條例各條項之修正、增訂尚
      未施行，依行政罰法第五條規定，本件自應適用原處分機
      關最初裁處時即修正前之法規，縱抗告人合於該條例六十
      七條之一「符合特定條件，得於受處分人經吊銷駕駛執照
      處分執行已逾八年後，向公路主管機關申請考領駕駛執照
      」之規定，亦係處分確定後，得否向主管機關申請考領駕
      照之問題，非聲明異議所能救濟，抗告人之主張，並不足
      採。
四、綜上，本件抗告人確有駕駛汽車肇事致人受傷後逕行離開現
    場之違規事實甚明，原審法院維持處分機關所裁處吊銷駕駛
    執照且終身禁止考領駕駛執照之處分，而駁回抗告人之聲明
    異議，本院經核尚無不合，抗告人之抗告，並無理由，應予
    駁回。
五、據上論結，應依道路交通案件處理辦法第二十六條，刑事訴
    訟法第四百十二條，裁定如主文。
中    華    民    國    95    年    9     月    20    日
                  刑事第六庭    審判長法  官  蔡崇義
                                      法  官  董武全
                                      法  官  侯明正
以上正本證明與原本無異。
不得再抗告。
                                      書記官  李育儒
中    華    民    國    95    年    9     月    21    日


司法院資訊處製作；財團法人民間司法改革基金會備份。
